【裁判字號】    90,訴,1499
【裁判日期】    901115
【裁判案由】    妨害兵役
【裁判全文】
臺灣桃園地方法院刑事判決                          九十年度訴字第一四九九號
    公  訴  人  臺灣桃園地方法院檢察署檢察官
    被      告  甲○○
右列被告因違反妨害兵役治罪條例案件，經檢察官提起公訴（九十年度偵字第一三九
三八號），本院判決如左：
    主  文
甲○○無罪。
    理  由
一、本件公訴意旨略以：被告甲○○係桃園縣龜山鄉公所所列管之七十年次役男，經
    列入陸軍第一八七五梯次徵集，應於九十年六月五日前往陸軍一０六旅報到服役
    ，惟其並未依限報到入營，案經桃園縣政府移送臺灣桃園地方法院檢察署檢察官
    偵查起訴，因認被告涉犯妨害兵役治罪條例第四條第五款之罪嫌。
二、犯罪事實應依證據認定之，無證據不得推定其犯罪事實。又不能證明被告犯罪者
    ，應諭知無罪之判決，刑事訴訟法第一百五十四條、第三百零一條第一項分別定
    有明文。又事實之認定，應憑證據，如未能發現相當證據，或證據不足以證明，
    自不能以推測或擬制之方法，為裁判基礎（最高法院四十年台上字第八六號判例
    參照）；且認定犯罪事實所憑之證據，雖不以直接證據為限，間接證據亦包括在
    內，然而無論直接證據或間接證據，其為訴訟上之證明，須於通常一般之人均不
    致有所懷疑，而得確信其為真實之程度者，始得據為有罪之認定，倘其證明尚未
    達到此一程度，而有合理之懷疑存在而無從使事實審法院得有罪之確信時，即應
    由法院為諭知被告無罪之判決（最高法院七十六年台上字第四九八六號判例意旨
    參照）。本件公訴人認被告涉犯前揭罪名，係以有桃園縣政府函、陸軍常備兵徵
    集令、桃園縣政府龜山鄉未按時報到入營役男訪查記錄及被告戶籍謄本在卷為其
    主要論據，訊據被告甲○○堅決否認有公訴人所指犯行，辯稱：伊因與父親相處
    不融洽，因之自國中起即離家在外，徵集之身家調查、體檢及抽籤，伊均有按時
    到場，伊抽籤時是抽到四十五號，鄉公所人員說依往年慣例，該年度可能只徵集
    到三十餘號，因此伊可能會較晚入伍，後係因同時抽籤之同學在七月間入伍，伊
    覺奇怪，經向兵役課查詢始知已逾報到入伍日期，伊並未收受徵集令之送達，並
    非故意不入營服役等語。
三、經查，桃園縣政府九十年五月十八日九０府兵徵字第九二一０八號陸軍常備兵徵
    集令，係由證人即被告之父乙○○收受送達，被告當時離家在外，下落不明，乙
    ○○因之無法將應報到之日期通知被告等情，已據證人乙○○證述在卷，核與被
    告所供述渠自國中時起即已離家等情詞相符，並有徵集令一份在卷可稽，而遍觀
    全卷亦無證據足資證明被告有收受徵集令之送達，或雖未收受送達而已知悉徵集
    令之內容及應報到之日期之情，因之，被告辯稱渠不知報到日期，非故意不入營
    服役等語，應可採信。
四、按妨害兵役治罪條例第四條第五款之罪，屬刑事法上之目的犯，須以意圖避免常
    備兵之徵集、應受徵集、無故逾入營期限五日為其構成要件，是以必須徵集令已
    合法送達於役男本人，或雖未送達役男本人而為役男知悉徵集令之內容者，始有
    成立之可能。本件被告之徵集令係由其父乙○○收受後，因被告行蹤不明，無法
    轉交被告收受，已如前述，被告當無從知悉受徵集及應入營之日期，難認其徵集
    令已合法送達於被告，即與法文之構成要件不符，自不能以該罪相繩。依前開法
    律規定，應為無罪之諭知。
五、未查，被告為役齡男子，前已完成身家調查、徵兵檢查及抽籤之徵兵處理，應已
    知其為應受徵集之役齡男子，乃居住處所遷移，無故不申報，致未能辦理徵集，
    顯有意圖避免徵兵處理，所涉妨害兵役治罪條例第三條第五款犯嫌，應由檢察官
    另為適法之處理，併予敘明。
據上論斷，應依刑事訴訟法第三百零一條第一項，判決如主文。
本案經檢察官張春暉到庭執行職務。
中      華      民      國      九十        年    十一    月    十五    日
                                臺灣桃園地方法院刑事第一庭
                                    法  官    黃  斯  偉
右正本證明與原本無異。
如不服本判決，應於判決送達後十日內向本院提出上訴狀( 應附繕本 )，上訴於
臺灣高等法院。
                                    書記官    薛  淑  玲
中      華      民      國      九十        年    十一    月    十六    日


司法院資訊處製作；財團法人民間司法改革基金會備份。
